【裁判字號】    98,交聲,688
【裁判日期】    980527
【裁判案由】    違反道路交通管理處罰條例聲明異議
【裁判全文】
臺灣桃園地方法院交通事件裁定        98年度交聲字第688號
原處分機關  交通部公路總局新竹區監理所中壢監理站
異  議  人
即受處分人  甲○○
上列受處分人因違反道路交通管理處罰條例案件，對於原處分機
關中華民國98年02月02日所為之處分（原處分案號：壢監裁罰字
第裁53-DB0000000號）聲明異議，本院裁定如下：
      主  文
異議駁回。
    理  由
一、原處分意旨略以：異議人即受處分人甲○○持職業聯結車駕
    駛執照駕駛車牌號碼7872-HJ號自用小客車，於民國98年1月
    25日01時37許，於楊梅鎮○○路○段366號前，為桃園縣政府
    警察局楊梅分局富岡派出所員警查獲「駕駛人酒後駕車，經
    警方現場施予酒測酒測值達0.52mg/l」並填掣桃警局交字第
    DB0000000號違規通知單；再依違反道路交通管理事件統一
    裁罰基準，填掣本站壢監裁罰字第裁53-DB0000000號裁決書
    ，裁處異議人罰鍰新臺幣（下同）34,500元，吊扣駕駛執照
    12個月，並應接受道路交通安全講習，於法應無不合。
二、異議意旨略以：受處分人即異議人對於上開違規事實並無爭
    執，但對於吊扣異議人賴以維生之職業聯結車駕駛執照吊扣
    12個月，將使其家中生計陷於困頓，爰請從輕發落等語。
三、按汽車駕駛人飲用酒類後其吐氣所含酒精濃度超過每公升0.
    25毫克以上者，不得駕車，道路交通安全規則第114 條第2
    款定有明文。又汽車駕駛人，駕駛汽車經測試檢定酒精濃度
    超過規定標準者，處新台幣15,000元以上60,000元以下罰鍰
    ，並當場移置保管其車輛及吊扣其駕駛執照1 年，汽車駕駛
    人併應接受道路交通安全講習，道路交通管理處罰條例第35
    條第1 項第1 款、第24條第1 項第2 款定有明文。上開規定
    之立法目的，在於駕駛人飲酒後駕車，反應及操控能力降低
    ，將無法保持清晰、正確之判斷，增加發生交通事故之危險
    ，對於整體用路人之生命、身體、財產法益造成極大危害，
    故對於酒後駕車行為，除科以罰鍰及當場移置保管汽車外，
    並吊扣駕駛人之駕駛執照1 年並命其接受道路交通安全講習
    ，以避免駕駛人再犯，確保用路人之安全。又汽車駕駛人取
    得高一級車類之駕駛資格者，應換發駕駛執照，並准其駕駛
    較低級車類之車輛，其規定如下：(一)已領有聯結車駕駛執
    照者，得駕駛大客車、大貨車、代用大客車、大客貨兩用車
    、曳引車、小型車、輕型機器腳踏車…道路交通安全規則第
    61條第1 項另有明文。而94年12月14日修車前道路交通管理
    處罰條例第68條原規定：「汽車駕駛人，因違反本條例及道
    路交通安全規則之規定，受吊扣或吊銷駕駛執照處分時，吊
    扣或吊銷其持有各級車類之駕駛執照」。修正後規定：「汽
    車駕駛人，因違反本條例及道路交通安全規則之規定，受吊
    銷駕駛執照處分時，吊銷其持有各級車類之駕駛執照」。其
    修正理由謂：舊法將違規駕駛人所持有各級車類之駕駛執照
    一併吊扣，失之過酷，影響人民工作及生活甚鉅，故依修正
    後規定，受吊扣駕駛執照處分時，不再吊扣其持有各級車類
    之駕駛執照。是以行為人有道路交通管理處罰條例第35條第
    1 項第1 款所規定之違規行為，而須吊扣駕駛執照時，僅能
    吊扣行為人當時駕駛該違規車輛所憑之駕駛執照，而不得吊
    扣違規行為人所持有，與駕駛違規車輛無關之其他各級車類
    駕駛執照。換言之，道路交通管理處罰條例第35條第1 項第
    1 款規定之「吊扣駕駛執照」，應係指「吊扣駕駛人酒後違
    規駕駛時，駕駛該違規車輛所憑之駕駛執照」。故已領有輕
    型機車駕駛執照者，酒後違規駕駛輕型機車時，吊扣者即係
    該駕駛者之輕型機車駕駛執照，不得吊扣該駕駛者領有之其
    他汽車或機車駕駛執照。但取得高一級車類之駕駛資格者，
    依法既應換發駕駛執照，並得駕駛較低級車類之車輛，則行
    為人持其領有之較高級駕駛執照，酒後違規駕駛較低級之車
    輛時，自應吊扣其駕駛該違規車輛所憑之較高級駕駛執照（
    例如領有普通重型機車駕駛執照者，得駕駛輕刑機車，當領
    有普通重型機車駕駛執照之人，酒後違規駕駛輕型機車時，
    即應吊扣其駕駛該輕型機車所憑之普通重型機車駕駛執照）
    ，始符道路交通安全規則第114 條第2 款、第61條第1 項、
    道路交通管理處罰條例第35條第1 項第1 款、第24條第1 項
    第2 款及第68條規定之立法意旨。
四、經查：
  (一)受處分人於98年01月25日01時37分許，酒後駕駛車牌號碼78
    72-HJ 號自用小客車上路，於楊梅鎮○○路○ 段366 號前，
    為桃園縣政府警察局楊梅分局富岡派出所員警查獲「駕駛人
    酒後駕車，經警方現場施予酒測酒測值達0.52mg/l」並填掣
    桃警局交字第DB0000000 號違規通知單。嗣經原處分機關交
    通部公路總局新竹監理所中壢監理站以受處分人酒後駕車，
    酒精濃度超過標準（即每公升0.25毫克），依道路交通管理
    處罰條例第35條第1 項第1 款、第24條第1 項第2 款規定，
    裁處34,500元，並吊扣其職業聯結車駕駛執照12個月，並施
    以道路交通安全講習，有酒精測定紀錄表、桃園縣政府警察
    局交字第DB0000000 號舉發違反道路交通管理事件通知單、
    中壢監理站壢監裁罰字第裁53-DB0000000號違反道路交通管
    理事件裁決書附卷可稽。
  (二)受處分人於酒後駕駛自用小客車遭警攔查舉發之際，係持用
    職業聯結車駕駛執照，且受處分人飲酒後吐氣所含酒精濃度
    達0.52mg/1，超過規定標準（即0.25mg/1）之違規事證明確
    。依前揭說明，受處分人雖無自用小客車駕駛執照可供吊扣
    ，自應吊扣其駕駛自用小客車所憑之職業聯結車駕駛執照。
    本件原裁定維持原處分機關依道路交通管理處罰條例第35條
    第1項第1款規定，裁處受處分人吊扣駕駛執照12個月之處分
    ，尚無不當。
  (三)惟查修正後之道路交通管理處罰條例第68條規定經修正後，
    雖將原「吊扣」部分予以刪除，並於修正理由說明：舊法將
    違規駕駛人所持有各級車類之駕駛執照一併吊扣，失之過酷
    ，影響人民工作及生活甚鉅，故依修正後規定，受吊扣駕駛
    執照處分時，不再吊扣其持有各級車類之駕駛執照。但此係
    指駕駛人因違規遭吊扣該違規車輛之駕駛執照後，不再另予
    吊扣駕駛人持有其他各級車類駕駛執照之情形，與駕駛人持
    高一級駕駛執照，駕駛低一級車類之情形尚屬有間，自不得
    據比附適用，仍應吊扣駕駛人所持用之高一級駕駛執照，方
    屬適法。再者，異議人縱可能因遭吊扣駕照而致其經濟謀生
    有所影響，惟異議人應深思，此結果之發生全係因自己之不
    當行為所致，其飲酒之後，自可不駕駛車輛，然其卻無視法
    律規定，貿然行之，監理機關依法對其處罰，核無違誤，本
    件受處分人之異議為無理由，自應將其異議駁回。
五、綜上所述，原處分機關依道路交通管理處罰條例第35條第1
    項第1 款、第24條第1 項第2 款規定，裁處34,500元，並吊
    扣其職業聯結車駕駛執照12個月，並施以道路交通安全講習
    ，其認事用法均無違誤，異議人之異議為無理由，應予駁回
    。
據上論斷，應依道路交通管理處罰條例第87條第2項，道路交通
案件處理辦法第19條，裁定如主文。
中    華    民    國    98    年    5     月    27    日
                          臺灣桃園地方法院交通法庭
                                法  官  柯姿佐
以上正本證明與原本無異。
如不服本裁定，應於裁定送達後5 日內向本院提出抗告狀。
                                書記官  王明玉
中    華    民    國    98    年    6     月    1     日


司法院資訊處製作；財團法人民間司法改革基金會備份。
